【裁判字號】    90,訴,1041
【裁判日期】    900531
【裁判案由】    違反槍砲彈藥刀械管制條例
【裁判全文】
臺灣高雄地方法院刑事判決                          九十年度訴字第一四一號
    公  訴  人  臺灣高雄地方法院檢察署檢察官
    被      告  甲○○
    指定辯護人  本院公設辯護人  乙○○
右列被告因違反槍砲彈藥刀械管制條例案件，經檢察官提起公訴（九十年度偵字第三
八二一號），本院判決如左：
    主  文
甲○○未經許可，無故持有可發射金屬具有殺傷力之玩具空氣長槍，處有期徒刑壹年
貳月，併科罰金新台幣貳萬元。罰金如易服勞役，以銀元參佰元（即新台幣玖佰元）
折算壹日。緩刑參年。
扣案之改造玩具空氣長槍壹把（槍枝管制編號0000000000號）、小鋼珠拾
貳顆均沒收。
    事  實
一、甲○○於民國八十二年間某日，在高雄縣旗山鎮夜市向不詳年籍之成年男子，以
    不詳之代價購得機械性能良好，以裝填小型二氧化碳鋼瓶內之氣體為發射動力，
    裝填小鋼珠實射時之單位面積動能達四十八‧三六焦耳／平方公分，而具殺傷力
    之改造玩具空氣長槍一把（槍枝管制編號0000000000號），未經許可
    無故持有之，隨後即攜回位在高雄縣杉林鄉集來村通仙巷一七三號住處。嗣於九
    十年二月十三日凌晨三時許，經警於上址查獲，並扣得上開改造玩具空氣長槍一
    把及鋼珠十二顆。
二、案經高雄縣警察局旗山分局移送臺灣高雄地方法院檢察署檢察官偵查起訴。
    理  由
一、右揭事實，業據被告於警訊中坦承不諱，且有改造玩具空氣長槍一把及鋼珠十二
    扣案可稽，被告雖於偵訊中及本院審理時辯稱該槍枝已毀壞無殺傷力等語置辯，
    經查，上開長槍經送高雄縣警察局鑑定結果，機械性能良好且實射時之單位面積
    動能達四十八‧三六焦耳，亦有該局九十年三月五日高警刑鑑字第八０一七０號
    鑑驗通知書在卷可佐；而依卷附之槍彈測試紀錄表所示，實射時之彈丸單位面積
    動能達二十焦耳／平方公分即足以穿入人體皮肉層，故上開槍械具有殺傷力無訛
    ，被告上開所辯，顯不足採，本件事證明確，被告犯行，洵堪認定。
二、按經改造之玩具空氣長槍，本係廠商製作為玩具，專供裝填塑膠質之ＢＢ彈擊發
    ，以供玩樂之用，茲其既已改造改為裝填小鋼珠擊發，既不能證明係由產製槍械
    合法廠商所製造，而經鑑定具有殺傷力，自與一般制式空氣槍是指利用壓縮空氣
    為動力，以擊發鉛彈之槍枝有別，故應非槍砲彈藥刀械管制條例第四條第一項第
    一款所稱之空氣槍，而應屬同款所稱之其他可發射金屬具有殺傷力之槍枝（參見
    司法院第三十八期司法業務研究會研討意旨）。而扣案之長槍原係玩具長槍，且
    經改造，揆諸上揭意旨，核被告所為，係槍砲彈藥刀械管制條例第十一條第四項
    之未經許可無故持有其他可發射金屬具有殺傷力之槍枝罪。公訴人認被告係持有
    改造模型槍，而犯槍砲彈藥刀械管制條例第十條第四款之罪，容有錯誤，惟社會
    基本事實相同，本院依法變更起訴法條。又雖槍砲彈藥刀械管制條例係於八十六
    年十一月二十四日修正公布施行，而於同年月二十六日生效，惟被告無故持有其
    他可發射金屬具有殺傷力之槍枝為繼續犯，一經持有犯罪即告成立，為即成犯，
    其嗣後之繼續持有，乃犯罪行為之繼續，而非犯罪狀態之繼續。因刑法第二條所
    稱之行為後係指最後行為終了之後，被告既係於八十二年間即購買前開槍枝，而
    以單一持有行為繼續至九十年二月十三日，揆諸上開說明，應無新舊法比較之問
    題，而應依八十六年十一月二十四日修正公布施行之現行法論處，附此敘明。爰
    審酌被告持有上開槍枝，係為打獵之用，未以之作為犯罪工具，犯後均坦承犯行
    等一切情狀，爰量處如主文所示之刑，並就罰金刑部分諭知易服勞役之折算標準
    ，以資懲儆。又被告前未曾受有期徒刑以上刑之宣告，有臺灣高雄地方法院檢察
    署刑案資料查註紀錄表一紙足稽，其因一時失慮，偶罹刑典，事後已坦承犯行，
    深具悔意，經此刑之宣告後，應知警惕而無再犯之虞，本院因認暫不執行其刑為
    當，予以宣告緩刑三年，用啟自新。至於扣案之改造瓦斯玩具空氣長槍一把，經
    鑑定具有殺傷力（槍枝管制編號0000000000號），為違禁物；另鋼珠
    十二顆，係改造長槍擊發之金屬，應視同為違禁物，均應依刑法第三十八條第一
    項第一款之規定併予沒收之。
三、至於槍砲彈藥刀械管制條例第十九條第一項之規定，不問對行為人有無預防矯治
    其社會危險性之必要，一律宣付強制工作三年，限制其中不具社會危險性之受處
    分人之身體、自由部分，其所採措施與所欲達成預防矯治之目的及所需程度，不
    合憲法第二十三條所定之比例原則。是犯上開條例第十九條所定之罪，不問對行
    為人有無預防矯治其社會危險性之必要，一律宣付強制工作三年之部分，應自八
    十七年十二月十八日起停止適用，業經司法院大法官會議釋字第四七一號解釋在
    案。而本件被告所持有之改造玩具手槍一支，其雖具有殺傷力，惟對社會之危害
    性較之制式槍枝尚屬有限，且其無進而犯罪之意，難認被告對將來社會具有相當
    之危險性，而有進一步教化、治療之必要，若宣告拘束被告自由、身體之保安處
    分，顯與比例原則有違。且被告並無犯罪前科，此有本院被告全國前案紀錄表及
    台灣高雄地方法院檢察署刑案資料查註紀錄表在卷可稽，亦尚難已達刑法第九十
    條第一項所規定之有犯罪之習慣或以犯罪為常業或因遊蕩或懶惰成習而犯罪之情
    形，是本院認被告並無強制工作之必要，故不另予諭知被告於刑之執行完畢或赦
    免後，令入勞動場所，強制工作三年，併此敘明。
據上論斷，應依刑事訴訟法第二百九十九條第一項前段、第三百條，槍砲彈藥刀械管
制條例第十一條第四項，刑法第十一條前段、第四十二條第二項、第七十四條第一款
、第三十八條第一項第一款，罰金罰鍰提高標準條例第一條前段，現行法規所定貨幣
單位折算新台幣條例第二條，判決如主文。
中      華      民      國      九十      年      五    月     三十一   日
                                  臺灣高雄地方法院刑事第二庭
                                      法  官  廖  建  瑜
右正本證明與原本無異。
如不服本判決，應於判決送達後十日內，向本院提出上訴狀。
                                     書記官   歐  文  政
中    華    民    國      九十      年      六      月      四      日
附錄本案論罪科刑法條全文
槍砲彈藥刀械管制條例第十一條【民國 86 年 11 月 24 日 修正】
未經許可，製造、販賣或運輸第四條第一款所稱其他可發射金屬或子彈具有殺傷力之
各式槍砲者，處五年以上有期徒刑，併科新台幣一千萬元以下罰金。
未經許可，轉讓、出租或出借前項所列槍砲者，處三年以上十年以下有期徒刑，併科
新台幣七百萬元以下罰金。
未經許可，持有、寄藏或意圖販賣而陳列第一項所列槍枝者，處一年以上七年以下有
期徒刑，併科新台幣七百萬元以下罰金。
第一項至第三項之未遂犯罰之。
---


司法院資訊處製作；財團法人民間司法改革基金會備份。
